【裁判字號】    99,訴,642
【裁判日期】    990820
【裁判案由】    偽造貨幣
【裁判全文】
臺灣臺南地方法院刑事判決               99年度訴字第642號
公  訴  人  臺灣臺南地方法院檢察署檢察官
被      告  甲○○
指定辯護人  林宜靜公設辯護人
上列被告因詐欺取財案件，經檢察官提起公訴（九十八年度偵緝
字第一四０四號），被告於本院準備程序進行中，就被訴事實為
有罪之陳述，經本院合議庭裁定由受命法官獨任進行簡式審判程
序，判決如下：
    主  文
甲○○犯詐欺取財罪，處有期徒刑參月，如易科罰金，以新臺幣
壹仟元折算壹日。緩刑貳年，並應於緩刑期間付保護管束，且向
執行檢察官指定之政府機關、政府機構、行政法人、社區或其他
符合公益目的之機構或團體提供柒拾小時之義務勞務。
    事  實
一、甲○○於民國九十八年六月三十日凌晨二時許，在其位於臺
    南縣歸仁鄉○○路○段一七０巷二六號住處內，收受真實姓
    名、確實年籍均不詳綽號「大胖仔」之成年男子所交付之印
    有「福氣啦假鈔」字樣、雙面均印相同畫面之五百元玩具鈔
    二紙，竟因缺款花用，而意圖為自己不法所有，於同年七月
    二日下午二時五十分許，持該二紙面額五百元之玩具鈔（印
    製編號：ＢＳ５４９１９９ＶＡ），騎乘車號九ＧＬ—三五
    六號重型機車，至位於臺南縣歸仁鄉○○村○○路六五號對
    面之「巧味檳榔攤」店前，先向店員丙○○表示欲以五百元
    購買「開喜烏龍茶」一罐，並要求丙○○先準備找四百八十
    元零錢，丙○○不疑有詐而陷於錯誤，至店內取該飲料及欲
    找還之現金後，即至店外交付予甲○○，甲○○即交付一紙
    面額五百元之玩具鈔票一紙後而得手，待丙○○見甲○○所
    交付之款項為玩具鈔後即向甲○○告知該紙鈔為玩具鈔票，
    甲○○即作勢欲自所提小袋內取出其他款項，但仍取出同為
    印有「福氣啦假鈔」之玩具鈔票交予丙○○，丙○○見狀表
    示該紙鈔亦為玩具鈔票，此際，甲○○即趁丙○○不注意之
    時加速逃逸，丙○○追趕不及僅記下車號，經報警後循線查
    悉上情，並扣得該紙編號ＢＳ５４９１９９ＶＡ玩具紙鈔一
    張。
二、案經臺南縣警察局歸仁分局報請臺灣臺南地方法院檢察署檢
    察官偵查起訴。
    理  由
一、本案公訴意旨係認被告甲○○係犯刑法第一百九十六條第一
    項之行使偽造紙幣罪，但蒞庭檢察官於民國九十九年七月五
    日以乙○治荒九九蒞字第五二一六字第四二三八三號函所提
    出之補充理由書依據最高法院八十九年度臺上字第五一０七
    號判決要旨認，認被告甲○○所犯為刑法第三百三十九條第
    一項之詐欺取財罪，並依法變更起訴法條為刑法第三百三十
    九條第一項詐欺取財罪。又刑法第三百三十九條第一項詐欺
    取財罪非死刑、無期徒刑或最輕本刑有期徒刑三年以上之罪
    ，亦非高等法院管轄第一審案件，被告甲○○於準備程序進
    行中，就經變更法條後之被訴事實為有罪之陳述（見本院卷
    第六十二頁準備程序筆錄），經告知被告及指定辯護人有關
    簡式審判程序之旨，並聽取檢察官、被告及指定辯護人之意
    見後，本院合議庭裁定由受命法官進行簡式審判程序，是本
    案之證據調查，依刑事訴訟法第二百七十三條之二規定，不
    受同法第一百五十九條第一項、第一百六十一條之二、第一
    百六十一條之三、第一百六十三條之一及第一百六十四條至
    第一百七十條規定之限制，合先敘明。
二、上開犯罪事實，業據被告於警、偵訊及本院審理時均坦承不
    諱，核與證人即告訴人丙○○於警詢、偵查中證述情節相符
    ，且扣得被告行騙時所提出之上開內容之玩具鈔票一紙，有
    扣押物品目錄表、事發現場及玩具鈔相片等資料在卷可憑，
    此外，並有中央印製廠於九十九年三月二日以中印發字第０
    九九００００七三五號函所附鑑定報告一紙在卷可稽，是被
    告上開自白與事實相符，堪以採信。本件事證已臻明確，被
    告犯行洵堪認定。
三、按行使偽造紙幣，本含有詐欺性質，苟其行使之偽幣，在形
    式上與真幣相同，足以使一般人誤認為真幣而矇混使用者，
    即屬行使偽造紙幣而不應以詐欺罪論擬，即刑法第一百九十
    五條偽造貨幣罪係在保障政府獨有之造幣權，並維持通用貨
    幣之信用，非顧私人之損害，因此所謂偽造係指必須完全仿
    造通用貨幣之真形而為之，始能成立，若摹造之名稱形狀不
    同，花紋簽章相異，質地有別，使人一望即能識別真假者，
    即不得謂為偽造（有最高法院二十九年上字第一六四八號判
    決意旨，及九十三年臺上字第六０四四號判決意旨參佐）。
    本件扣案之仿新臺幣五百元幣券，實係兩面均印製相同圖案
    、編號，以四色網點印刷方式仿印，無凹版印紋凸起效果，
    紙張非鈔券紙，無水印及安全線，並印有「福氣啦假鈔」字
    樣之玩具鈔票，及該紙鈔較真幣為厚，所印刷之顏色粗糙，
    雙面圖案均相同，甚至在該紙鈔下方印有「福氣啦假鈔」字
    樣，一般人只要接觸該紙鈔即可輕易察知並非真鈔，此由被
    害人丙○○一收受後即見狀知係玩具鈔票，並告知被告後要
    求更換，被告復自袋中仍取出相同玩具鈔票，但隨即騎乘機
    車離去，可見被告乃係利用檳榔攤經營模式，可不用下車，
    藉由僱店人員協助幫忙拿取所欲購買物品及欲找金錢，企圖
    以假亂真，趁人一時未注意查看疏忽，詐得財物逃逸，故該
    扣案之玩具鈔票，以一般人通常之注意能力即可分辨為假，
    依上述說明，尚難以偽造貨幣罪責繩之。核被告甲○○所為
    ，係犯刑法第三百三十九條第一項之詐欺取財罪。又起訴書
    就被告上開詐欺取財罪犯行部分，原認被告係犯刑法第一百
    九十六條第一項之行使偽造紙幣罪，然此業經公訴蒞庭檢察
    官於九十九年七月五日以乙○治荒九九蒞五二一六字第四二
    三八三號函所附補充理由書更正為刑法第三百三十九條第一
    項之詐欺取財罪，並經本院踐行刑事訴訟法底第九十五條第
    一款後段之告知變更罪名程序（見本院卷第六十二頁），是
    本案即無再為變更起訴法條之必要。審酌被告因缺款使用，
    而持友人交付之玩具鈔票進行行騙之犯罪動機、目的、手段
    ，所詐騙之金額，所為造成被害人之損失與困擾，暨犯後坦
    承犯行之態度等一切情狀，量處如主文所示之刑，並諭知易
    科罰金之折算標準。末查，被告前未曾受有期徒刑以上刑之
    宣告，其一時失慮致罰刑章，犯罪後已深表悔意，經此偵審
    程序，當知所警惕，信無再犯之虞，本院認其經此警、偵、
    審判程序及刑之宣告，自當知所警惕，信無再犯之虞，認所
    宣告之刑，以暫不執行為適當，併依刑法第七十四條第一項
    第一款規定宣告緩刑二年，以啟自新，並命被告應於緩刑期
    間付保護管束，且向執行檢察官指定之政府機關、政府機構
    、行政法人、社區或其他符合公益目的之機構或團體提供七
    十小時之義務勞務，此部分乃緩刑宣告附帶之條件，依刑法
    第七十五條之一第一項第四款規定，違反上開之負擔情節重
    大，足認原宣告之緩刑難收其預期效果，而有執行刑罰之必
    要者，得撤銷緩刑之宣告，附此說明。
四、扣案之面額五百元假鈔一張，雖係供被告所有並供犯罪所用
    之物，惟已交付予被害人丙○○，已非被告所有，不另宣告
    沒收。
據上論斷，應依刑事訴訟法第二百七十三條之一第一項、二百九
十九條第一項前段，刑法第三百三十九條第一項、第四十一條第
一項、第七十四條第一項第一款、第二項第五款、第九十三條第
一項第二款，刑法施行法第一條之一，判決如主文。
本案經檢察官黃信勇到庭執行職務。
中    華    民    國    99    年    8     月    20    日
                  刑事第四庭  法  官  程克琳
以上正本證明與原本無異。
如不服本判決應於收受本判決後10日內向本院提出上訴書狀，並
應敘述具體理由。其未敘述上訴理由者，應於上訴期間屆滿後20
日內向本院補提理由書狀（均須按他造當事人之人數附繕本）「
切勿逕送上級法院」。
                              書記官  康紀媛
中    華    民    國    99    年    8     月    20    日
附錄本案論罪科刑法條
刑法第339條第1項：
意圖為自己或第三人不法之所有，以詐術使人將本人或第三人之
物交付者，處5年以下有期徒刑、拘役或科或併科1千元以下罰金
。
以前項方法得財產上不法之利益或使第三人得之者，亦同。
前二項之未遂犯罰之。

司法院資訊處製作；財團法人民間司法改革基金會備份。
